【裁判字號】    89,簡上,7
【裁判日期】    890726
【裁判案由】    排除侵害
【裁判全文】
臺灣基隆地方法院民事判決  八十九年度簡上字第七號
    上  訴  人  亞洲台北山城社區管理委員會
    法定代理人  甲○○
    訴訟代理人  丁○○
                丙○○
    被  上訴人  寶成建設股份有限公司
    法定代理人  乙○○
    訴訟代理人  蔡良靜律師
右當事人間請求排除侵害事件，上訴人對於中華民國八十八年十月一日本院基隆簡易
庭八十七年度基簡字第五六七號第一審判決提起上訴，本院第二審合議庭判決如左：
    主    文
上訴駁回。
第二審訴訟費用由上訴人負擔。
原判決附表一編號六地號誤載為「三二─三」應更正為「三二─一三」。
    事    實
甲、上訴人方面：
壹、聲明：
一、原判決廢棄。
二、右廢棄部分：駁回被上訴人在第一審之訴及假執行之聲請。
貳、陳述：均與原審判書所載者相同茲予引用。
參、證據：援用原審所提之證據，並補提證人鄭國澤。
乙、被上訴人方面：
壹、聲明：駁回上訴。
貳、陳述：均與原審判決書所載者相同茲予引用。
參、證據：援用原審所提之證據。
    理    由
一、本件上訴人係亞洲台北山城社區區分所有權人推選之管理組織，並已依公寓大廈
    管理條例施行細則之規定申請報備，有公寓大廈管理組織報備證明可證，自有當
    事人能力，得為本件訴訟之當事人，先予敘明。
二、上訴人主張：其曾於八十四年九月四日即向上訴人表示為配合社區安全，區隔工
    地與社區人員，其將沿山城路西側設置一．八公尺高鐵板圍籬，嗣後被上訴人亦
    確於八十四年十月中旬完成鐵板圍籬之施作，但於八十六年四月間，原有鐵板圍
    籬已破損不堪，上訴人曾要求加強圍籬，被上訴人答稱工地已完工在即，屆時將
    全面拆除該鐵板圍籬，後兩造協商，被上訴人遂於八十六年六月二日承諾願提供
    上訴人社區管委會新台幣六十萬元，做為社區綠化及施作綠籬之經費，又上訴人
    八十六年第二、四次管理委員會及第二、四次區分所有權人會議，均以圍籬之施
    作為會議討論之主要事項，被上訴人之出席代表洪武雄亦均知悉圍籬之施作，未
    曾提出否決之意見。至八十六年六、七月間，被上訴人新建之新社區交屋在即，
    舊社區住戶眼見勢必有大批新社區民眾湧至舊社區參觀，為求舊社區之安寧及安
    全，管委員遂決定未獲被上訴人提撥圍籬之補助款前，先動用社區自備款，將原
    有之鐵板圍籬重新施作不銹鋼圍籬，以為新舊社區之區隔，且施作前均與被上訴
    人工務部鄭國澤經理協商溝通，得其同意。且被上訴人於原有舊社區內擁有房舍
    二十一戶及空地約一萬五千坪，其確為舊社區之大成員，於八十七年四月二十四
    日兩造所簽立之補充協議中附件之亞洲台北山城社區總配置圖即標明舊社區之區
    城範圍，則圍籬設置於舊社區邊緣，應屬理所當然，亦屬被上訴人原已承諾之範
    圍，且被上訴人允許在先，並提出補助款使上訴人花費龐大經費興建圍籬，旋即
    又要求上訴人撤除，顯亦違反誠信原則，不應准許等語，為此提出上訴，請求廢
    棄原判決，並駁回被上訴人於原審之訴及假執行之聲請。
三、被上訴人則以：上訴人確實未取得被上訴人及其他共有人同意，在其單獨所有如
    附表一所列地號土地，及與其他共有人所共有如附表二所列地號土地上，私自構
    築如附圖編號五至編號二四（不含編號十三至編號十四之間及編號十五至編號十
    六之間坐落於第二六之二九地號及一八之一九地號上之部分），及編號二四至編
    號二五，寬約十公分之不銹鋼圍籬，妨害其所有權之行使，而依據民法第七百六
    十七條規定要求上訴人將坐落附表一被上訴人所有土地部分之圍籬拆求拆除返還
    被上訴人，及依第八百二十一條規定請求上訴人拆除坐落於附表二所示土地上之
    拆除圍籬返還共有人全體，應屬適法。
四、經查，被上訴人主張上訴人設置之前揭不銹鋼圍籬坐落於被上訴人自有如附表一
    所示土地及與第三人共有之如附表二所示土地之事實，為上訴人所不爭執，並土
    地登記簿謄本及複丈成果圖在原審卷可憑，自堪認定。
五、而上訴人雖抗辯其使用上開土地設置不銹鋼圍籬，係依被上訴人所建鐵板圍籬受
    損後重建，並業經被上訴人同意等語，然為被上訴人所否認，而查依上訴人原審
    所提出之被上訴人公司簡便行文表、承諾書、補充協議書及管理委員會會議紀錄
    等證據顯示，被上訴人於其原建之圍籬日後損壞後，除曾表明同意提供款項由上
    訴人興建綠籬外，並無任何同意由上訴人設置不銹鋼圍籬之表示，而所謂「綠籬
    」，被上訴人所書立之承諾書雖未明示其規格，惟依其語意之一般解釋，當然係
    指條狀綠色植栽所形成之隔籬，通常用意在於既示區隔，並合於美觀，則自難解
    釋為不銹鋼籬笆（不論是否為綠色）亦包含在內。又上訴人所主張興建之時均曾
    與原告方面協商，取得同意等語，雖於本審準備程序中提出證人鄭國澤為證，惟
    該證人陳述，並非被上訴人公司職員，雖未阻止上訴人興建現存圍籬，然並非表
    示其有權同意上訴人使用系爭土地興建圍籬，其因並非土地所有權人故未便出面
    阻止上訴人而已。是以上訴人未舉出任何證據以實其主張被上訴人曾經同意其使
    用系爭土地之證據，故難以採信。又依上開上訴人原審所提出之管理委員會會議
    紀錄所示，代表被上訴人出席管理委員會會議之洪武龍，亦於會議中表示舊圍籬
    一定會拆除，至於對舊社區要求做圍籬，其稱將與公司溝通，但當時不做任何承
    諾，並表示基本上應該是做綠圍籬等語，顯然上訴人始終知悉被上訴人同意者僅
    係施作綠籬，卻仍違協議擅自更改為施作不銹鋼圍籬，而上訴人嗣竟主張被上訴
    人並未反對，即屬同意云云，顯非可採。
六、且被上訴人雖亦屬舊社區區分所有權人之一，惟系爭圍籬所占用之土地，均屬被
    上訴人所自有或係被上訴人與舊社區住戶以外之新社區住戶所共有，此為上訴人
    所不爭之事實，顯然並非舊社區之區分所有權人所公同共有，縱然被上訴人為舊
    社區之區分所有權人，但除另有約定或法律規定外，絕無義務必須提供自有之土
    地供全體區分所有權人使用而設置任何公共設施，則舊社區區分所有權人會議或
    其管理委員會，縱然就此部分屬於被上訴人自有及被上訴人與其他人所共有之土
    地為設置工作物之決議，亦無從拘束被上訴人。
七、又上訴人明知其設置之不銹鋼圍籬與約定不符，仍然堅持實施，已屬侵害被上訴
    人之權利，而其圍籬縱予拆除，上訴人亦可另依雙方協議設置合於美觀之綠籬，
    亦難認為對舊社區之區分所有權人有何重大損害，則被上訴人之請求亦無何上訴
    人所指違反誠佔原則之情事。
八、而上訴人設置之圍籬占用被上訴人自有及與第三人共有之土地，雖被上訴人亦曾
    同意由上訴人設置工作物，惟被告設置之物與被上訴人承諾同意者顯不相符，自
    與未經同意而無權占用無異。又經查系爭標的物之不銹鋼圍籬，係上訴人經區分
    所有權人會議之同意授權上訴人以社區之基金設置，且由上訴人管理並得為處分
    ，此為上訴人所不爭執，因此，被上訴人主張上訴人無權占用其所有及與他人共
    有之土地設置工作物，而請求上訴人予以拆除並返還土地，原審予以准許，自無
    不合。上訴人仍執陳詞上訴指駁原審違法，並無理由，應予駁回。
九、按判決如有誤寫、誤算或其他類此之顯然錯誤者，法院得隨時更正之，民事訴訟
    法第二百三十二條第一項定有明文。查原審判決中所附附表一編號六地號原本原
    記載「三二─三」，乃「三二─一三」之誤，屬顯然錯誤，應予更正為「三二─
    一三」，附此敘明。
十、據上論結，本件上訴為無理由，依民事訴訟法第四百三十六條之一第三項、第四
    百四十九條第一項、第七十八條，判決如主文。
中      華      民      國    八十九    年      七      月    二十六    日
~B臺灣基隆地方法院民事庭
~B    審判長法官  李木貴
~B          法官  林李達
~B          法官  王翠芬
右為判決正本係照原本作成。
如對本判決上訴，須於收受送達後廿日內向本院提出上訴狀，同時表明上訴理由；如
已於本判決宣示後送達前提起上訴，應於判決送達後十日內補具上訴理由（均須按他
造當事人之人數附具繕本)。
對於前項當事人之上訴須上訴利益逾一百萬元且以本判決適用法規顯有錯誤為上訴理
由，並經本院許可後，方得上訴。
中      華      民      國    八十九    年      七      月    三十一    日
~B    法院書記官  林苑珍
附表：
附表一：下列十五筆地號土地均座落於台北縣金山鄉○○○段硫磺子坪小段。
┌──┬─────┬────┬────┬──────┐
│編號│地      號│所有權人│權利範圍│圍籬占用面積│
├──┼─────┼────┼────┼──────┤
│ １ │─    │同上    │全部    │以左列地號全│
├──┼─────┼────┼────┤部合計全長約│
│ ２ │─    │同上    │全部    │４４０公尺寬│
├──┼─────┼────┼────┤１０公分核計  │
│ ３ │─    │同上    │全部    │            │
├──┼─────┼────┼────┤            │
│ ４ │─    │同上    │全部    │            │
├──┼─────┼────┼────┤            │
│ ５ │─    │同上    │全部    │            │
├──┼─────┼────┼────┤            │
│ ６ │─    │同上    │全部    │            │
├──┼─────┼────┼────┤            │
│ ７ │─５    │同上    │全部    │            │
├──┼─────┼────┼────┤            │
│ ８ │─６    │同上    │全部    │            │
├──┼─────┼────┼────┤            │
│ ９ │─１０    │同上    │全部    │            │
├──┼─────┼────┼────┤            │
│１０│─    │同上    │全部    │            │
├──┼─────┼────┼────┤            │
│１１│─    │同上    │全部    │            │
├──┼─────┼────┼────┤            │
│１２│─１    │同上    │全部    │            │
├──┼─────┼────┼────┤            │
│１３│─５    │同上    │全部    │            │
├──┼─────┼────┼────┤            │
│１４│─６    │同上    │全部    │            │
├──┼─────┼────┼────┤            │
│１５│─    │同上    │全部    │            │
└──┴─────┴────┴────┴──────┘
附表二：
┌──┬───┬───────┬────────────┬──────┐
│編號│地  號│所  有  權  人│  權    利    範    圍  │圍籬占用面積│
├──┼───┼───────┼────────────┼──────┤
│ １ │    │寶成建設股份有│１０６２２＼１０００００│以長公尺寬│
│    │      │限公司        │                        │１０公分核計  │
└──┴───┴───────┴────────────┴──────┘
註：地號土地其他所有權人為向寶成建設股份有限公司購買天籟大樓Ｅ區全體住
    戶共約１３０戶。


司法院資訊處製作；財團法人民間司法改革基金會備份。
